臺灣橋頭地方法院刑事裁定　　　　　　110年度毒聲字第651號
聲　請　人　臺灣橋頭地方檢察署檢察官
被　　　告　陳明龍


上列被告因違反毒品危害防制條例案件，經檢察官聲請觀察、勒
戒（110 年度毒偵字第1737號），本院裁定如下：
    主  文
陳明龍施用第二級毒品，令入勒戒處所觀察、勒戒，其期間不得
逾貳月。
    理  由
一、聲請意旨除第2 行原記載「回溯96小時」更正為「回溯72小
    時」等語外，餘如附件聲請書所載。
二、按犯毒品危害防制條例第10條之罪者，檢察官應聲請法院裁
    定，令被告入勒戒處所觀察、勒戒，其期間不得逾2 月；依
    前項規定為觀察、勒戒或強制戒治執行完畢釋放後，3 年後
    再犯第10條之罪者，適用前2 項之規定，毒品危害防制條例
    第20條第1 項、第3 項分別定有明文。而上開所謂「3 年後
    再犯」，只要本次再犯（不論修正施行前、後）距最近1 次
    觀察、勒戒或強制戒治執行完畢釋放，已逾3 年者，即該當
    之，不因其間有無犯第10條之罪經起訴、判刑或執行而受影
    響（最高法院刑事大法庭109 年度台上大字第3826號裁定意
    旨參照）。次按，毒品危害防制條例第24條修正施行後所定
    之多元附條件緩起訴處分，並不限於「附命緩起訴」，且撤
    銷緩起訴處分後，亦應由檢察官依法繼續偵查或起訴，與修
    正前所定之「依法追訴」不同，則緩起訴處分之效力與曾受
    「觀察、勒戒或強制戒治」之處遇已無法等同視之。又「附
    命緩起訴」戒癮治療之執行，係以社區醫療（機構外醫療體
    系）處遇替代監禁式治療，使施用毒品者得繼續正常家庭及
    社會生活，尚非集中於勒戒處所，受監所矯正、管理，仍難
    脫其「收容」或「處罰」外觀者，所可比擬，於機構外之戒
    癮治療難達其成效時，再施以機構內之強制處遇，亦屬循序
    漸進之合理矯正方式，因此「附命緩起訴」之被告縱使完成
    「戒癮治療」，難認得與觀察、勒戒或強制戒治「已執行完
    畢」之情形等同視之，遑論被告並未完成該緩起訴處分所附
    之戒癮治療。換言之，被告縱曾經檢察官為「附命緩起訴」
    ，不論有無完成戒癮治療，均不能認係屬於或類同於觀察、
    勒戒或強制戒治「已執行完畢」之情形。
三、經查：
  ㈠依毒品檢驗學上之常規，尿液中含毒品成分反應所使用之檢
    驗方法，對於受檢驗者是否確有施用毒品行為之判斷，在檢
    驗學常規上恆有絕對之影響；其以酵素免疫分析或薄層定性
    分析等方式為初步篩檢者，因具有相當程度偽陽性之可能，
    如另以氣（液）相層析、質譜分析等較具公信力之儀器為交
    叉確認，因出現偽陽性反應之機率極低，核足據為對涉嫌人
    不利之認定，此為邇來我國實務所肯認，且為本院執行職務
    所知悉之事項。再者，毒品施用後可檢出之時間，與服用劑
    量、服用頻率、尿液採集時間點、個人體質與代謝情況等因
    素有關，因個案而異；依據2018年美國FDA 網站公布尿液中
    施用甲基安非他命後可檢出之時限為2 至3 天，有衛生福利
    部食品藥物管理署民國108 年1 月31日FDA 管字第10890009
    57號函文參照。查被告陳明龍於110 年7 月31日14時45分為
    警採集之尿液，經送正修科技大學超微量研究科技中心先以
    酵素免疫分析法為初步檢驗，再以液相層析串聯式質譜法確
    認檢驗結果，確呈安非他命及甲基安非他命陽性反應，且檢
    出濃度各為3,680ng/mL、35,800ng/mL 等情，有該中心110
    年8 月18日尿液檢驗報告及列管毒品人口尿液檢體採集送驗
    紀錄表（檢體編號：VZ00000000000 號）在卷可憑。準此，
    本件即可排除偽陽性反應產生之可能，被告之尿液檢驗結果
    既如上述且安非他命類濃度甚高，則被告辯稱採尿前於110
    年7 月25日14時許，在其住家施用安非他命毒品云云，顯不
    足採信，是其為警採尿前回溯72小時內某時許施用第二級毒
    品甲基安非他命之犯行，洵堪認定。
  ㈡聲請人審酌被告前因施用毒品案件，經臺灣橋頭地方檢察署
    檢察官以109 年度毒偵字第1797號案件為附命緩起訴處分後
    ，復於緩起訴期間內另犯施用毒品案件經法院為有罪判決確
    定，再犯本次犯行，顯然緩起訴處分對被告已無警惕之效，
    機構外處遇之方式亦無法達成戒癮之目的，故向本院聲請令
    被告入勒戒處所觀察、勒戒，核無不合。此外，被告最近一
    次因施用毒品經觀察、勒戒或強制戒治執行完畢之情形，係
    於107 年間，經法院裁定送觀察、勒戒後，因認其無繼續施
    用毒品傾向，於107 年6 月20日執行完畢釋放，此有臺灣高
    等法院被告前案紀錄表在卷可查，是被告本次犯行係於上開
    觀察、勒戒戒治執行完畢釋放3 年後所為，而依首揭說明，
    不因其間被告是否另犯施用毒品犯行經檢察官為「附命緩起
    訴」且不論有無完成戒癮治療，或經起訴、判刑或執行而受
    影響，依法應再次令入勒戒處所施以觀察、勒戒，故本件聲
    請於法有據，應予准許。
四、爰依毒品危害防制條例第20條第3 項、第1 項，裁定如主文
    。 
中    華    民    國   110    年    10    月    18    日
                  刑事第五庭    法  官  林永村
以上正本證明與原本無異。
如不服本裁定，應於送達後5日內，向本院提出抗告狀。
中    華    民    國   110    年    10    月    18    日
                                書記官  周素秋